臺灣桃園地方法院民事判決　九十二年度訴字第二一九號
　　原　　　告　辛○○○
　　　　　　　　丁○○
　　　　　　　　庚○○
　　　　　　　　己○○
　　　　　　　　丙○○
　　　　　　　　乙○○
　　共　　　同
　　訴訟代理人　簡文玉律師
　　被　　　告　甲○○
右當事人間請求損害賠償事件，本院於中華民國九十三年六月三日言詞辯論終結，判
決如左：
　　主    　文
被告應給付原告辛○○○新台幣壹拾柒萬壹仟伍佰貳拾伍元，應給付原告丁○○新台
幣伍萬捌仟柒佰玖拾貳元，及均自民國九十一年十二月十三日起至清償日止，按週年
利率百分之五計算之利息。
原告其餘之訴駁回。
訴訟費用由原告辛○○○、丁○○各負擔十分之二，原告庚○○、己○○、丙○○、
乙○○各負擔十分之一，餘由被告負擔。
本判決第一項得假執行；但被告得各以新台幣壹拾柒萬壹仟伍佰貳拾伍元、新台幣伍
萬捌仟柒佰玖拾貳為原告辛○○○、丁○○預供擔保後，免為假執行。
原告其餘假執行之聲請駁回。
    事      實
甲、原告方面：
一、聲明：被告應給付原告辛○○○新台幣（下同）三十五萬七千二百八十八元，原
    告丁○○二十七萬六千三百七十七元，原告庚○○、己○○、丙○○、乙○○各
    十萬元，及均自起訴狀送達翌日（民國九十一年十二月十三日）起至清償日止，
    按週年利率百分之五計算之利息。
    並陳明願供擔保，請准宣告假執行。
二、陳述：被告於民國八十九年十一月三十日晚上八時五十分許，駕駛車牌號碼Ｚ八
    －七五六五號自小客車，由臺北縣鶯歌鎮往桃園縣八德市方向，沿桃園縣八德市
    ○○路行駛，途經桃園縣八德市○○路一九○六巷巷口，本應注意行近閃光黃燈
    交岔路口時，應減速慢行，及汽車駕駛時，駕駛人應注意車前狀況，並隨時採取
    必要之安全措施，以避免發生危險，依當時天候晴、附近有路燈、路面狀況乾燥
    、無缺陷、無障礙物、視距良好，並無不能注意之情事，然被告在該肇事地點未
    依規減速慢行，疏於注意車前狀況，撞及原告之被繼承人林文泉所騎乘車號ＭＯ
    Ｔ－七○一號重型機車，致被繼承人林文泉受有頭部外傷，經送醫急救後，因顱
    內出血，送醫救治延至八十九年十二月五日四時十五分許不治死亡，並經台灣高
    等法院判處被告有罪確定。原告分別為被繼承人林文泉之配偶、子女，被告自應
    賠償原告所受損害。茲將原告得請求之金額，及因原告與訴外人即被繼承人林文
    泉之母戊○○合計七人已因強制汽車責任險共同受償一百四十萬元，原告各扣除
    二十萬元後，本次請求之金額分列如下：
（一）殯葬費部分：原告辛○○○主張其係被繼承人林文泉之妻，支出殯葬費五萬二
      千三百七十元。
（二）扶養費部分：
１、原告辛○○○為四十八年二月二十日生，於被繼承人林文泉於八十九年十二月五
    日死亡時，尚有平均餘命三十七年，依八十九年度親屬之扶養免稅額每年七萬四
    千元計算，依霍夫曼係數扣除中間利息及尚有得共同扶養之子女四人（不含自幼
    罹患腦性痲痺之原告丁○○），原告辛○○○得請求之扶養費為七萬四千元乘以
    二０點六二五四（三十七年之霍夫曼係數）除以五等於三十萬五千二百五十六元
    。
２、原告丁○○係被繼承人林文泉之女，七十九年四月十四日生，自幼患有腦性痲痺
    ，並領有殘障手冊，於被繼承人林文泉於八十九年十二月五日死亡時，尚有十年
    才成年，依八十九年度親屬之扶養免稅額每年七萬四千元計算，依霍夫曼係數扣
    除中間利息，原告丁○○得請求之扶養費為七萬四千元乘以七點九四四九等於五
    十八萬七千九百二十三元。
（三）精神慰撫金：原告辛○○○係國小畢業，現在工廠上班，每月薪資三萬五千元
      ；突遭喪夫之痛，請求精神慰撫金一百五十萬元。原告丁○○現於教養院受義
      務教育，無業。原告庚○○專科畢業，每月薪資約二萬元；原告己○○國中畢
      業，每月薪資約二萬元；原告乙○○國中畢業，每月薪資約二萬元。原告辛○○○突遭喪夫之痛，請求精神慰撫金一百五十萬元，其餘原告受有喪父之痛，
      各請求精神慰撫金一百萬元。
（四）綜上所述，原告辛○○○所得請求殯葬費、扶養費及精神慰撫金合計一百八十
      五萬七千六百二十六元，原告丁○○所得請求扶養費及精神慰撫金合計一百五
      十八萬七千九百二十三元，其餘原告各得請求精神慰撫金一百萬元，依被告過
      失比例百分之三十計算，再扣除原告各領取二十萬元之強制汽車責任險後，原
      告尚各得請求被告給付如聲明所示之金額。爰依侵權行為之法律關係訴如聲明
      所示。
三、證據：提出收據八紙、戶籍謄本、戶口名簿及殘障手冊各一紙為憑。
乙、被告方面：
一、聲明：原告之訴及假執行之聲請均駁回，如受不利判決，願供擔保請准宣告免為
    假執行。
二、陳述：被告固有於上述時、地駕車與原告之被繼承人林文泉發生車禍，惟本件車
    禍肇事主因係原告被繼承人林文泉酒醉駕車並貿然由支線駛出，致被告未能注意
    。雖鈞院刑事庭所為被告無罪之判決為台灣高等法院撤銷而改判被告有罪，然被
    告縱有過失，其比例亦應在百分之二十以下。被告對原告請求之殯葬費及扶養費
    除被告丁○○扶養費應由其被繼承人林文泉及其母辛○○○各負擔二分之一外，
    餘均不爭執。又，被告之父業已過逝世，被告之母及弟均由被告扶養，現任職證
    券營業員，每月薪資二萬五千元，僅能勉強維持生計，斟酌前情，原告所請求之
    精神慰撫金過高。
三、證據：提出戶籍謄本、薪資及扣繳憑單各一紙為憑。
四、本院依職權調閱本院九十年度交易字第二四八號刑事卷宗。
    理      由
一、本件原告主張被告駕車於前述時、地與原告之被繼承人林文泉發生車禍，致被繼
    承人林文泉受有頭部外傷，經送醫急救後不治死亡一事，為被告所不爭執，並經
    本院依職權調取本院九十年度交易字第二四八號刑事卷宗全部查閱無訛。原告此
    部分主張之事實，自為真實可信。被告駕駛汽車應注意車前狀況，並隨時採取必
    要之安全措施，行駛至閃黃燈交岔口時，並應減速接近，注意安全，小心通過。
    然，依被告於警詢時供稱：「伊當時行經興豐路，由鶯歌往八德方向，到興豐路
    一九○六巷前時，被害人（原告之被繼承人林文泉）即駕駛機車由興豐路一九○
    六巷出來左轉欲往八德方向行駛，便擦撞到伊左側車身後便倒地不起。伊當時車
    速大約四十公里左右，視線良好，晴天，路上並無障礙物。伊煞車時，伊車又向
    前滑行，從照後鏡看到被害人倒地才趕緊將車靠停路邊。當時伊的車道是閃黃燈
    ，伊已過了路口，被害人亦過了雙黃線，在同車道幾乎平行之情形下擦撞的。」
    等語（見上開刑事卷宗相驗卷第二頁至三頁反面）。於偵查中供稱：「（車道是
    ）閃黃燈，車速約四十（公里）左右。當時我緊急煞車，往右邊偏。」等語（見
    同上相驗卷第二十頁反面）。嗣於台灣高等法院審理中供稱：「當時我有看到十
    字路口並沒有車，而且我有減速，因為我來不及閃避。」等語（見前述刑事卷宗
    台灣高等法院九十二年八月十四日審判筆錄），足證被告當時並未減速行駛，亦
    未注意車前原告之被繼承人林及泉騎乘機車自巷口駛出之情況。參之當時天候為
    晴、附近有路燈、路面乾燥亦無障礙物且視距良好等情，此有道路交通事故調查
    報告表在卷足憑（見同上開相驗卷第十三頁），顯無不能注意之情事，詎被告竟
    疏未注意車前適有原告之被繼承人林文泉在行經路段之巷口違規駛出，並隨時採
    取必要之安全措施，未減速慢行，因而閃煞不及以致撞及被害人而肇事。本件車
    禍事件經送鑑定結果，亦同前認定，有臺灣省桃園縣區車輛行車事故鑑定委員會
    九十年三月二十三日九十府車鑑桃字第九○○二一一號函附鑑定意見書一份在案
    可考（見同上刑事卷宗相驗卷第五十二頁至五十四頁）及中央警察大學九十二年
    七月三十日校科字第九一○五六九六號函附鑑定書乙份附卷足參（見同上刑事卷
    宗台灣高等法院卷外放證物袋）。被告對本件事故之發生，顯有過失，並與原告
    之被繼承人林文泉之死亡間具因果關係，原告自得請求因被告之侵權行所受損害
    。茲將上訴人請求之金額分項論述如下：
（一）殯葬費部分：原告辛○○○主張其係被繼承人林文泉之妻，支出殯葬費五萬二
      千三百七十元一事，已為被告所不爭執，並有原告辛○○○提出收據八紙在卷
      為憑。原告辛○○○此部分主張之事實，自為真實可採。
（二）扶養費部分：
１、原告辛○○○主張其為四十八年二月二十日生，於被繼承人林文泉於八十九年十
    二月五日死亡時，尚有平均餘命三十七年，依八十九年度親屬之扶養免稅額每年
    七萬四千元計算，依霍夫曼係數扣除中間利息及尚有得共同扶養之子女四人（不
    含自幼罹患腦性痲痺之原告丁○○），原告辛○○○得請求之扶養費為七萬四千
    元乘以二０點六二五四（三十七年之霍夫曼係數）除以五等於三十萬五千二百五
    十六元一事，亦為被告所不爭執，並有戶籍謄本、戶口名簿各一紙為憑。原告辛○○○此部分主張之事實，自為真實可採。
２、原告丁○○主張其係被繼承人林文泉之女，為七十九年四月十四日生，自幼患有
    腦性痲痺，並領有殘障手冊，於被繼承人林文泉於八十九年十二月五日死亡時，
    尚有十年才成年，依八十九年度親屬之扶養免稅額每年七萬四千元計算，依霍夫
    曼係數扣除中間利息，原告丁○○扶養費為七萬四千元乘以七點九四四九等於五
    十八萬七千九百二十三元一事，除被告辯稱原告丁○○有父母二人，其被繼承人
    應僅負擔二分之一外，亦為被告所不爭執，並有戶籍謄本、戶口名簿各一紙為憑
    。原告丁○○此部分主張扶養費計算之數額，自為真實可採。惟原告丁○○於其
    被繼承人林文泉死亡時，既尚有其母辛○○○共同扶養，其因被繼承人林文泉死
    亡僅得向被告請求之前述扶養費二分之一等於二十九萬三千九百六十一元（元以
    下四捨五入）。超過部分，為無理由。
（三）精神慰撫金：原告辛○○○係國小畢業，現在工廠上班，每月薪資三萬五千元
      。原告丁○○現於教養院受義務教育，無業。原告庚○○專科畢業，每月薪資
      約二萬元；原告己○○國中畢業，每月薪資約二萬元。原告乙○○國中畢業，
      每月薪資約二萬元。原告辛○○○突遭喪夫之痛，其餘原告受有喪父之痛：被
      告之父業已過逝世，被告之母及弟均由被告扶養，現任職證券營業員，每月薪
      資二萬五千元，僅能勉強維持生計等情，均為兩造所自陳並互不爭執。爰審酌
      兩造身分地位、資力、被害人與原告之關係、被告過失、不法情節及被告事後
      態度等情，原告所得請求之非財產上損害，原告辛○○○以一百五十萬元，其
      餘原告各以一百萬元為適當，均應予准許。
（四）綜上所述，原告辛○○○所得請求殯葬費、扶養費及精神慰撫金合計一百八十
      五萬七千六百二十六元，原告丁○○所得請求扶養費及精神慰撫金合計一百二
      十九萬三千九百六十一元，原告庚○○、己○○、丙○○、乙○○各得請求精
      神慰撫金一百萬元。
二、按損害之發生或擴大，被害人與有過失者，法院得減輕賠償金額，或免除之。民
    法第二百一十七條第一項定有明文。經查，原告之被繼承人林文泉經送醫救治後
    經抽取血液測試酒精濃度，測得其血中酒精濃度達每百毫升一百三十六點五毫克
    （１３６．５ＭＧ╱ＤＬ），業逾每一百毫升一百毫克甚多，此有財團法人天主
    教聖保祿修女會醫院病歷內附八十九年十一月三十日生化檢驗單乙紙為憑（見同
    上刑事卷宗本院卷第五十六頁至六十頁），足見原告之被繼承人林文泉於案發前
    確有飲用含酒精之飲料，且其在酒後駕車未能確實按交通號誌駕駛，於行經閃光
    紅燈號誌路口，未予減速慢行，作隨時停車之準備，竟貿由支線道駛出未讓幹線
    道直行車先行（參前揭鑑定報告書），失控肇事，依客觀狀況，顯已達不能安全
    駕駛之程度。其於服用過量含酒精之飲料後，因注意能力、反應能力及操控車輛
    之能力降低後本不得再予駕車，卻仍駕駛重機車；且疏未注意車前狀況，亦未依
    交通號誌規定駕駛，則其酒後駕車及未依規定駕駛不當，為本件事故之肇事主因
    ，前述臺灣省桃園縣區車輛行車事故鑑定委員會鑑定意見書及中央警察大學鑑定
    書亦同此認定。原告之被繼承人林文泉對本件事故之發生既與有過失，本院依法
    減輕被告百分之八十之賠償金額，並扣除原告自強制汽車責任險各受償二十萬元
    後，被告尚應賠償原告辛○○○一百八十五萬七千六百二十六元乘以百分之二十
    減二十萬元等於十七萬一千五百二十五元（元以上四捨五入），原告丁○○一百
    二十九萬三千九百六十一元乘以百分之二十減二十萬元等於五萬八千七百九十二
    元，原告庚○○、己○○、丙○○、乙○○一百萬元乘以百分之二十減二十萬元
    等於零元。從而，原告依侵權行為之法律關係請求被告應給付原告辛○○○十七
    萬一千五百二十五元，應給付原告丁○○五萬八千七百九十二元，及均自起訴狀
    繕本送達翌日（九十一年十二月十三日）起至清償日止，按週年利率百分之五計
    算之利息，即為有理由。逾此範圍之請求，則屬無據，應予駁回。
三、本件判決所命給付之金額未逾五十萬元，依民事訴訟法第三百八十九條第一項第
    五款之規定，應依職權宣告假執行。被告陳明願供擔保，聲請免為假執行，經核
    並無不合，爰酌定相當之擔保金額宣告之。原告其餘假執行之聲請，因訴之駁回
    而失所依據，不予准許，併予駁回。
四、據上論結，本件原告之訴為一部有理由，一部無理由，依民事訴訟法第七十九條
    、第八十五條第一項但書、第三百八十九條第一項第五款、第三百九十二條第二
    項，判決如主文。
中　　　華　　　民　　　國　　九十三　　年　　　六　　　月　　 十六 　　日
                                臺灣桃園地方法院民事第一庭
~B法　　　官　張天民
右為正本係照原本作成
如對本判決上訴，須於判決送達後廿日內向本院提出上訴狀
中　　　華　　　民　　　國　　九十三　　年　　　五　　　月　　 十六 　　日
~B法院書記官　蔡紫凌
